臺灣臺南地方法院刑事判決　　　　　　　　　　　　　九十一年度訴字第七八號
　　公　訴　人　臺灣台南地方法院檢察署檢察官
　　被　　　告　丙○○
右列被告因侵占案件，經檢察官提起公訴 (九十一年度營偵字第三號)，本院判決如
左：
    主  文
丙○○連續意圖為自己不法之所有，而侵占對於業務上所持有之物，累犯，處有期徒
刑捌月。
    事  實
一、丙○○前因詐欺案件，經台灣高等法院台南分院判處有期徒刑一年三月確定，於
    民國八十五年九月十四日執行完畢，仍不知悔改，自八十九年五月一日起，在乙
    ○○○電視股份有限公司擔任廣告業務員及收費員之工作，係從事收款業務之人
    ，竟基於意圖為自己不法所有之概括犯意，以其業務上擔任收款業務之便，於九
    十年五月至七月間，連續向公司之客戶宏昇汽車、力霸房屋、信發公司、億峰傢
    俱、昌運建設公司、太子宮養老院、台新汽車、黑美人小吃部等廣告主收取共新
    台幣（下同）二十萬三千九百六十四元帳款後，侵占入己，嗣經公司清查始發現
    上情。
二、案經乙○○○電視股份有限公司訴請台灣台南地方法院檢察署檢察官偵查起訴。
    理  由
一、訊據被告丙○○固坦承將前開所收取客戶之款項先行挪用，未繳回公司之事實，
    惟辯稱伊侵占客戶款項，係因告訴人積欠其同額之工作獎金，為謀生活先行挪用
    云云。經查，告訴人代理人甲○○於本院九十一年十月十六日調查時即供稱被告
    獎金均置公司，被告未到公司核算等語，參以被告自偵查迄本院審理所稱獎金確
    實數額均無證據證明，且數額前後供述差異甚大，姑不論被告所指未領獎金數額
    是否正確，依社會一般通念，被告理應收取客戶款項後，交付告訴人入帳，始能
    謂完成工作，才有取得工作獎金之權利，況如何核算獎金，應依卷附告訴人公司
    「業務人員薪資獎金發放標準」發放，倘不服公司核算獎金數額或根本扣剋不發
    ，則依勞動基準法及勞資爭議處理法謀求救濟，非可由被告自由認定。又按侵占
    罪為即成犯，於持有人將持有他人之物變易為所有之意思時，即行成立，故被告
    就獎金部分之爭執並無礙於其挪用告訴人公司款項之侵占罪責。次查，前揭事實
    ，業據乙○○○電視股份有限公司之代理人甲○○之指訴甚詳，並有應繳帳款客
    戶資料、公告、郵局存證信函、和解書附卷可稽，被告所辯顯係卸責之詞，尚無
    可採，事證明確，其犯行應堪認定。
二、核被告丙○○所為，係犯刑法第三百三十六條第二項之業務侵占罪。其先後多次
    侵占犯行，時間緊接，犯構成要件相同，顯係出於概括之犯意為之，為連續犯，
    依法論以一罪，並加重其刑。又被告前因詐欺案件，經台灣高等法院台南分院判
    處有期徒刑一年三月確定，於民國八十五年九月十四日執行完畢，此有台灣高等
    法院被告全國前案紀錄表在卷可稽，其於有期徒刑執行完畢後，五年內再犯本件
    有期徒刑以上之罪，係屬累犯，應依刑法第四十七條之規定遞加重其刑。爰審酌
    犯罪之動機、目的、手段、所侵占款項已清償八萬五千元、犯罪後態度等一切情
    狀，量處如主文所示之刑，以資懲儆。
據上論斷，應依刑事訴訟法第二百九十九條第一項前段，刑法第五十六條、第三百三
十六條第二項、第四十七條，罰金罰鍰提高標準條例第一條前段，判決如主文。
本案經檢察官吳文政到庭執行職務
中    華    民    國      九十一      年    十二    月      四      日
                                  臺灣臺南地方法院刑事第四庭
                                          法  官  鍾邦久
右正本證明與原本無異。
如不服本判決，應於判決送達後十日內，向本院提出上訴狀。
                                          書記官  張豐榮
中    華    民    國      九十一      年    十二    月      四      日
